臺灣高等法院臺中分院刑事判決
111年度交上易字第969號
上  訴  人  
即  被  告  許時燕


上列上訴人即被告因過失傷害案件，不服臺灣彰化地方法院111
年度交易字第404號中華民國111年9月14日第一審判決（起訴案
號：臺灣彰化地方檢察署111年度偵字第200號），提起上訴，本
院判決如下：
    主    文
上訴駁回。
    犯罪事實
一、許時燕於民國110年5月10日上午11時48分許，駕駛車牌號碼
    0000-00號自用小客車（下稱甲車），沿彰化縣和美鎮西園
    路315巷由北往南方向行駛，途經該路段與和美鎮面前8號橋
    之無號誌交岔路口，本應注意車前狀況，且行至無號誌之交
    岔路口，應減速慢行，並作隨時停車之準備，而依當時情狀
    並無不能注意之情事，竟疏未注意而貿然前行，適何惠瑜駕
    駛車牌號碼0000-00號自小客貨車（下稱乙車），沿和美鎮
    面前8號橋由東往西方向行駛至該處，亦疏未注意左方車應
    暫讓右方車先行，貿然駛入上開路口，兩車發生碰撞，乙車
    遭撞後迴轉180度，右後車尾復撞擊路邊橋墩，致何惠瑜受
    有頸椎第5-6-7節椎間盤突出併狹窄之傷害。
二、案經彰化縣警察局和美分局報請，及何惠瑜訴由臺灣彰化地
    方檢察署檢察官偵查起訴。
    理    由
一、證據能力之說明：
　㈠按被告以外之人於審判外之言詞或書面陳述，除法律有規定
    者外，不得作為證據；又被告以外之人於審判外之陳述，雖
    不符合同法第159條之1至第159條之4規定，但經當事人於審
    判程序同意作為證據，法院審酌該言詞陳述或書面陳述作成
    時之情況，認為適當者，亦得為證據。當事人、代理人或辯
    護人於法院調查證據時，知有第159條第1項不得為證據之情
    形，而未於言詞辯論終結前聲明異議者，視為有前項之同意
    ，刑事訴訟法第159條第1項及第159條之5分別定有明文。核
    其立法意旨在於傳聞證據未經當事人之反對詰問予以核實，
    原則上先予排除。惟若當事人已放棄反對詰問權，於審判程
    序中表明同意該等傳聞證據可作為證據；或於言詞辯論終結
    前未聲明異議，基於尊重當事人對傳聞證據之處分權，及證
    據資料愈豐富，愈有助於真實發見之理念，且強化言詞辯論
    主義，使訴訟程序得以順暢進行，上開傳聞證據亦均具有證
    據能力。查檢察官、上訴人即被告許時燕（下稱被告）對本
    判決以下所引用被告以外之人於審判外之陳述均同意有證據
    能力（見本院卷第42頁），且審酌上開傳聞證據作成時，並
    無違法不當或證明力明顯過低之瑕疵，認為以之作為本案之
    證據亦屬適當，是上揭傳聞證據自具有證據能力。
　㈡以下引用之其餘非供述證據，檢察官、被告於本院審理中，
    均未爭執證據能力，且本院審酌各該證據均非屬違法取得之
    證據，復經本院於審判期日就該等證據進行調查、辯論，是
    以依法均得作為證據使用。
二、認定犯罪事實所憑之證據及理由：
  ㈠訊據被告固坦承有於上開時、地與告訴人何惠瑜發生碰撞，
    告訴人受有上開傷害，惟矢口否認有何過失傷害犯行，辯稱
    ：我實際上有減速慢行，我有看到告訴人車輛，但告訴人突
    然衝出來，不是我能預見，我已經緊急採煞車了，且告訴人
    先生到場提及告訴人之前也出過2、3次事故，告訴人所受傷
    勢是否為舊疾，我也不清楚等語（見本院卷第44頁）。
  ㈡被告於110年5月10日上午11時48分許，駕駛甲車沿彰化縣和
    美鎮西園路315巷由北往南方向行駛，途經該路段與和美鎮
    面前8號橋之無號誌交岔路口，適告訴人駕駛乙車，沿和美
    鎮面前8號橋由東往西方向行駛至該處，兩車發生碰撞，告
    訴人之乙車旋轉180度後，右後車尾復撞擊路邊橋墩等情，
    為被告於警詢、偵訊及原審審理時均供承在卷（見偵卷第9
    至15、115至117頁、原審卷第108頁），核與證人即告訴人
    於警詢、偵訊中之證述情節相符（見偵卷第19至21、115至1
    17頁），並有道路交通事故調查報告表㈠、㈡-1、道路交通事
    故現場圖、現場照片及監視器錄影光碟暨翻拍照片等（見偵
    卷第31至53、123至203頁）在卷可參，此部分之事實堪以認
    定為真實。又告訴人遭撞擊後，因頸部疼痛及雙手麻等症狀
    ，當日即至秀傳醫療社團法人秀傳紀念醫院（下稱秀傳醫院
    ）就醫，經診斷受有頸椎第5-6-7節椎間盤突出併狹窄之傷
    害，該傷勢依醫理判斷應為車禍外力所造成乙節，亦經告訴
    人於警詢、偵訊時證述明確（見偵卷第17、20、116、117頁
    ），並有秀傳醫院診斷證明書、秀傳醫院111年3月30日明秀
    （醫）字第1110000350號函及附件病歷資料附卷可稽（見他
    卷第11頁、偵卷第123至203頁）。本院審酌告訴人於案發後
    當日即至秀傳醫院就醫，且陸續於該院接受治療及手術，並
    經醫師診斷受有前開診斷證明書所載之傷害，確與案發時間
    密接。依上開醫院診斷證明書記載有關告訴人所受之傷勢，
    實與一般人在毫無防備下，遭撞擊後頸椎前後甩動所生之傷
    害情況相當，堪認告訴人經診斷所得之上揭傷害，確係在上
    開時、地，遭被告駕駛之甲車撞擊所致。
  ㈢經原審勘驗案發時告訴人駕駛之乙車行車紀錄器，勘驗結果
    略以：「（畫面時間：2021/05/1011:46:16）告訴人車輛到
    達路口，行經路口時並未減速，雙向路口處並無障礙物，此
    時尚未發現被告車輛」、「（畫面時間：2021/05/1011:46:
    17）告訴人車輛遭撞時車身已經在路中間，車頭處已經過十
    字路口，接近對面車道」等情，有勘驗筆錄（見原審卷第10
    5頁）在卷可參。依前揭勘驗結果，告訴人之乙車行至該交
    岔路口時，尚未見被告駕駛之甲車在畫面中，而於1秒後，
    告訴人駕駛之乙車行經交岔路口時，即遭被告駕駛之甲車撞
    擊，於此短暫之時間甲車即已行駛至交岔路口並撞擊乙車，
    顯見被告駕駛之甲車於撞擊前並未減速慢行。再依告訴人前
    揭所述及事故現場照片所示（見偵卷第47頁），乙車右後方
    車尾遭甲車撞擊後迴轉180度，右後車尾復撞擊路邊橋墩，
    足見甲車撞擊力道猛烈，其撞擊時自具有一定之車速。被告
    於警詢、偵訊及原審審理中亦均供稱：其行經該路段時，有
    看到告訴人車輛，以為對方會停車等語（見偵卷第9、116頁
    、原審卷第108頁），可見被告接近該交岔路口時，業已注
    意到告訴人之乙車進入交岔路口，但誤認告訴人會停車，因
    而未減速慢行採取必要之安全措施，核與前揭告訴人之陳述
    、原審勘驗結果、現場照片所示之情形相符，被告行經無號
    誌之交岔路口時，未充分注意車前狀況並採取必要之安全措
    施，且未減速慢行等情，應堪認定。被告辯稱其已減速慢行
    ，係因告訴人突然衝出，非其所能遇見云云，不足採信。
  ㈣按汽車行駛至無號誌之交岔路口，應減速慢行，作隨時停車
    之準備；汽車行駛時，駕駛人應注意車前狀況，並隨時採取
    必要之安全措施，道路交通安全規則第93條第1項第2款、第
    94條第3項分別定有明文。申言之，汽車駕駛人於駕車前行
    時，對於車前行駛之各項車況，無論車頭之正前方、車前左
    前方或車前右前方俱應一體注意，且無論其車前方之車況是
    合於交通法規行駛之車輛（亦即具有合法路權之車輛），抑
    或違規行駛之車輛（即不具有合法路權之車輛），其駕車前
    行時皆應及時採取閃避或煞停等之安全措施，務求竭力避免
    車禍之發生以及他人之傷亡；更且被告行經前揭交岔路口內
    ，交岔路口內之行車狀況較諸一般道路更形交叉繁複，被告
    尤應注意車前交岔路口內之所有車況；而告訴人駕駛之乙車
    既在上開路口內由被告甲車之左前方駛向被告甲車之正前方
    ，自屬被告應予注意之車況，且無論告訴人乙車在該路口是
    否應先讓右方之被告甲車先行，被告依前揭規定亦有義務須
    就行經其甲車車頭前方之告訴人乙車一體注意，且須相對因
    應採取及時避煞之安全措施以避免車禍之發生及人員傷亡。
    被告既領有合法之駕駛執照，有被告之駕照影本附卷可稽（
    見偵卷第65頁），則其對於上開交通規則之規定自當知之甚
    詳。又車禍發生時，天候晴、日間自然光線、柏油路面乾燥
    、無缺陷及障礙物，視距良好，亦有道路交通事故調查報告
    表之載述甚明（見偵卷第35頁），是被告並無不能注意之情
    事存在，亦屬明確。被告行經無號誌之交岔路口時，未充分
    注意車前狀況並採取必要之安全措施，且未減速慢行，因而
    撞擊告訴人之乙車，被告就本案車禍之發生自有過失。又本
    案經送請交通部公路總局臺中區監理所彰化縣區車輛行車事
    故鑑定會及交通部公路總局車輛行車事故鑑定覆議會覆議結
    果，亦認為⒈告訴人駕駛自用小客貨車，行至無號誌交岔路
    口，未充分注意車前狀況且左方車未暫停讓右方車先行，為
    肇事主因；⒉被告駕駛自用小客車，行經無號誌交岔路口，
    未充分注意車前狀況且疏未減速慢行，作隨時停車之準備，
    為肇事次因，有該鑑定會110年11月2日彰化縣區0000000案
    鑑定意見書及該覆議會110年12月24日覆議字第0000000號覆
    議意見書各1份在卷足憑（見偵卷第85至89、209至215頁）
    ，亦認定被告就本件事故發生，確有過失甚明。至告訴人行
    經無號誌之交岔路口時，未減速慢行，作隨時停車之準備，
    自亦與有過失，然仍不能因告訴人之過失，而解免被告之罪
    責。再被告之過失駕駛行為造成告訴人受有前揭傷害，足認
    被告之過失駕駛行為與告訴人所受傷害結果間，具有相當因
    果關係。
  ㈤次按汽車駕駛人對於防止危險發生之相關交通法令之規定，
    業已遵守，並盡相當之注意義務，以防止危險發生，始可信
    賴他人亦能遵守交通規則並盡同等注意義務。若因此而發生
    交通事故，方得以信賴原則為由免除過失責任（最高法院84
    年度台上字第5360號判決要旨參照）。本案被告有上揭未遵
    守道路交通安全規則相關注意義務之情事，已經本院認定如
    上，依上揭判決意旨，其自不得再援引信賴保護原則免除自
    己之過失責任。是被告此部分所辯，難認有據，不足憑採。
    另被告所為過失傷害犯行，業經前所認定，被告聲請再送學
    術鑑定部分，核無必要，併此敘明。
  ㈥綜上所述，被告前開所辯各情既均無可採信，本件事證明確
    ，被告犯行堪予認定，應依法論科。
三、論罪科刑之理由：
　㈠核被告所為，係犯刑法第284條前段之過失傷害罪。
　㈡被告於肇事後，於偵查犯罪之員警未發覺犯罪行為人前承認
    其為肇事者，此有道路交通事故肇事人自首情形紀錄表1份
    （見偵卷第23頁）附卷可參，即使自首者於自首後，縱又為
    與自首時不相一致之陳述甚至否認犯罪，仍不能動搖其自首
    效力；是以被告既已配合犯罪之偵查，且接受裁判，自得依
    刑法第62條前段之規定，減輕其刑；至於被告審理時自辯並
    非肇事自首云云，並無妨於本院就被告自首之認定，併予敘
    明。
　㈢原判決認被告過失傷害犯行，事證明確，適用論罪科刑之相
    關法律規定，並審酌被告前未有犯罪紀錄，有臺灣高等法院
    被告前案紀錄表1份附卷可考，素行尚佳，惟於犯後否認犯
    行、尚未與告訴人達成和解之犯後態度，暨其智識程度為大
    學畢業、過失程度為肇事次因以及告訴人前所受之傷害等一
    切情況，量處拘役45日，並諭知易科罰金之折算標準，經核
    原判決之認事用法並無違誤，量刑亦屬妥適。被告上訴否認
    犯行，為無理由，業經本院論述如前，應予駁回。
四、適用之法律：　　
    依刑事訴訟法第368條，判決如主文。
本案經檢察官吳怡盈提起公訴，檢察官李月治到庭執行職務。　
中　　華　　民　　國　　111 　年　　12　　月　　15　　日
            刑事第三庭    審判長法　官  楊  真  明
　　　　　　　　　　　　        法　官  邱  顯  祥
　　　　　　　　　　　　　      法　官  楊  欣  怡
以上正本證明與原本無異。
不得上訴。
                                書記官  孫  銘  宏
中　　華　　民　　國　　111 　年　　12　　月　　15　　日
附錄本案論罪科刑法條：
中華民國刑法第284條
因過失傷害人者，處1年以下有期徒刑、拘役或10萬元以下罰金
；致重傷者，處3年以下有期徒刑、拘役或30萬元以下罰金。